臺灣板橋地方法院刑事判決　　　　　　　　　　　　　　九十一年度訴字第一號
　　公　訴　人　臺灣板橋地方法院檢察署檢察官
　　被　　　告　丙○○
　　指定辯護人　乙○公設辯護人　　黃青慧
右列被告因偽造有價證券等案件，經檢察官提起公訴（九十年度偵字第一五七六八號
），乙○判決如左：
    主  文
丙○○無罪。
    理  由
一、公訴意旨略以：被告丙○○前曾因詐欺案，於民國九十年二月二十七日判決有期
    徒刑六月確定，於同年六月二十二日易科罰金執行完畢（因前案執行完畢在本案
    行為後，於本案並不構成累犯），猶不知悔改，竟意圖為自己不法之所有，於九
    十年三月中旬，在台北縣三重市○○街一五四號丁○○之住處客廳，趁丁○○疏
    未注意之際，竊取潘某所有置放於桌上，擬簽發交付予其他債權人，且僅填妥面
    額為新台幣（下同）各十萬元，發票人及日期均屬空白之支票二紙後，未經丁○
    ○之授權或同意，擅自盜刻丁○○印章，盜蓋於前揭支票發票人欄，並填載發票
    日期為九十年六月十五日完成發票行為後，持向傅尾權輾轉向陳秀珠及甲○○調
    借現金，共得款二十萬元，嗣經持票人陳秀珠於同年六月十五日持前開支票（Ｆ
    Ａ0000000號）提示不獲付款，始知上情。因認被告丙○○所為，係涉有
    刑法第三百二十條第一項竊盜罪嫌及第二百零一條第一項之偽造有價證券罪嫌。
二、公訴人認被告丙○○涉有上開罪嫌係以：被告自承於右揭時、地持上開支票向傅
    尾權調借現金，及告訴人丁○○之指述，證人傅尾權之證述，並有丁○○原支票
    用印印章印文影本及上開支票影本暨退票理由單、掛失止付通知書、掛失止付票
    據提示人資料查報表附卷可稽，並認被告丙○○前曾向告訴人丁○○調借二、三
    萬元支票週轉未依期清償而債信不佳，告訴人自無須再出借上開面額各十萬元之
    高額支票予被告而徒增風險，事後更無另以掛失止付方式避免損失之必要，足徵
    被告所辯不足採信等情，為其主要論據。訊據被告丙○○堅決否認有竊盜及偽造
    有價證券犯行，辯稱：前開二紙支票係向友人即告訴人丁○○所借得，由潘某蓋
    妥印章完成發票行為始交付予伊，非伊所竊取，更無偽造有價證券情事，俟因其
    債信不佳，潘某唯恐其無法如期清償票款，乃自行掛失等語。
三、按犯罪事實應依證據認定，無證據不得推定其犯罪事實，刑事訴訟法第一百五十
    四條定有明文，又告訴人之告訴，係以使被告受刑事訴追為目的，是其陳述是否
    與事實相符，仍應調查其他證據以資審認；且認定不利於被告之事實，須依積極
    證據，苟積極證據不足為不利於被告事實之認定時，即應為有利於被告之認定，
    更不必有何有利之證據，最高法院五十二年台上字第一三００號判例及三十年上
    字第八一六號判例分別著有明文。
四、經查：
    （一）被告丙○○常於缺錢時向告訴人丁○○借支票後再向人調現金之事實，為
          告訴人所承認（見九十年七月十七日警訊筆錄），並有證人甲○○及傅尾
          權證述被告於跳票後皆以現金拿回支票及退票理由單可佐。按被告及告訴
          人既常借票週轉，被告主張告訴人蓋錯印章即不無可能，此外並無積極證
          據可資證明被告竊取支票且偽造印章進而偽造有價證券，告訴人之指訴即
          不無可疑之處。另公訴意旨認證人傅尾權證述被告有偷竊支票之事實，然
          查傅尾權僅證稱被告曾表示支票被告訴人掛失，而未證稱是否偷竊支票，
          公訴人似有誤會（見九十年十一月六日偵查筆錄）。
    （二）按遺失支票之人，通常均會在發現後儘速辦理掛失止付手續，本案告訴人
          支票在九十年三月中旬遺失，竟在六十多天以後，即同年五月二十三日才
          掛失，已令人費解，又與其在偵審中所稱之「過幾天，發現支票不見了，
          就去報遺失」不符（見乙○九十一年三月二十一日筆錄等），再查告訴人
          聲報票據遺失時，其「票據喪失日期及地點」卻又填寫為「自宅四月份」
          ，亦與證人傅尾權證稱丙○○於九十年三月向其以支票調現金難以吻合（
          見九十年十一月六日偵查筆錄）；綜上，足見告訴人所稱遺失支票事實之
          確切時間即屬疑點重重，因而不能輕率依其指訴認定被告有竊取支票並偽
          造有價證券之犯行。此外，復查無其他積極確切之證據足資認定被告郭文
          生有前開犯嫌，既不能證明被告犯罪，依前揭法文及說明，自應諭知被告
          無罪之判決。
五、併案（九十年度偵字第二Ｏ一九九號）意旨另以：被告丙○○曾因違反偽造有價
    證券案件，業經本署以九十年度偵字第一五七六八號提起公訴，現由台灣板橋地
    方法院審理中，有該起訴書在卷足憑，因認與本件起訴竊盜及偽造有價證券犯行
    為同一事實，因而移請併案審理。惟本件被告被訴竊盜及偽造有價證券犯行，既
    屬不能證明而經乙○諭知無罪之判決，即與上開併案部分不生同一事實關係，乙
    ○尚無從併予審理，自應退回檢察官另行依法偵辦。
據上論斷，應依刑事訴訟法第三百零一條第一項，判決如主文。
本案經檢察官壽勤偉到庭執行職務。
中      華      民      國    九十一    年      三    月    二十八    日
                                  臺灣板橋地方法院刑事第一庭
                                       法  官    胡  堅  勤
右正本證明與原本無異。
如不服本判決，應於判決送達後十日內，向乙○提出上訴狀。
                                       書記官    劉  文  美
中      華      民      國      九十一      年    三    月    二十八    日
